【裁判字號】    97,消債更,720
【裁判日期】    981223
【裁判案由】    更生事件
【裁判全文】
臺灣士林地方法院民事裁定           97年度消債更字第720號
聲  請  人
即  債務人  甲○○
代  理  人  邵良正律師
上列當事人因聲請更生事件，本院裁定如下：
    主  文
聲請駁回。
聲請費用由聲請人負擔。
    理  由
一、按債務人與金融機構協商成立者，不得聲請更生或清算，但
    因不可歸責於己之事由，致履行顯有重大困難者，不在此限
    ；本條例施行前，債務人依金融主管機關協調成立之中華民
    國銀行公會會員辦理消費金融案件無擔保債務協商機制與金
    融機構成立之協商，準用前項之規定，消費者債務清理條例
    第151 條第5 項及第6 項分別定有明文。是債務清償方案成
    立後，由債務人依其條件履行，惟需於其後發生情事變更，
    債務人所預期收入或收益減少，致履行清償方案顯有困難或
    無法履行，因不可歸責於債務人，始能依消費者債務清理條
    例第151 條第6 項之規定聲請更生或清算。此項規定旨在避
    免債務人任意毀諾已成立之協商，濫用更生或清算之債務清
    理程序。又債務清償方案係經當事人行使程序選擇權所為之
    契約，債務人自應受其成立之協商內容所拘束。次按聲請更
    生或清算不合程式或不備其他要件者，法院應以裁定駁回之
    ，但其情形可以補正者，法院應定期間先命補正，復為同條
    例第8 條所明定。
二、本件聲請意旨略以：伊有不能清償債務之虞，前曾於民國96
    年1 月間依中華民國銀行公會會員辦理消費金融案件無擔保
    債務協商機制與最大債權金融機構渣打國際商業銀行股份有
    限公司成立協商（下稱95協商），協商條件為自96年2 月起
    ，分120 期，利率3.88% ，每月還款新臺幣（下同）2 萬5,
    882 元。惟伊每月薪資5 萬2,000 元，扣除每月必要支出3
    萬6,656 元後，實無能力履行上開協商條件，因而於97年8
    月毀諾。且伊無擔保或無優先權之債務總額為308 萬595 元
    ，未逾1,200 萬元，復未經法院裁定開始清算程序或宣告破
    產，為此聲請更生云云。
三、查聲請人甲○○所主張之上開事實，除每月薪資所得及每月
    必要支出金額外，業據提出其全戶戶籍謄本、無擔保債務還
    款計畫及財團法人金融聯合徵信中心當事人綜合信用報告－
    債務清理條例前置協商專用債權人清冊、中華民國銀行公會
    員辦理消費金融案件無擔保債務協商機制協議書暨無擔保債
    務還款計畫等件為證（見本院卷第9 至20頁），堪信為真實
    。則本件所應審酌者，乃聲請人是否有不可歸責於己之事由
    致履行協商條件顯有重大困難之情事：
  (一)聲請人雖稱其每月薪資僅5 萬2,000 元，扣除必要支出，已
    無能力履行協商條件云云，然查，聲請人於95協商時迄今，
    均任職於中央健康保險局，其96年度收入83萬7,259 元、平
    均每月收入6 萬9,772 元，97年度收入83萬1,438 元、平均
    每月收入6 萬9,287 元，此有其財政部臺北市國稅局96、97
    年度綜合所得稅各類所得資料清單在卷可按（見本院卷第48
    、182-1 頁）。又依聲請人98年1 月至9 月薪資單、薪資轉
    帳明細所示（見本院卷第195 至212 頁），聲請人自98年3
    月起每月應領薪資調增加為5 萬5,645 元（尚未加計不休假
    獎金、績效獎金、年終獎金等），每月並領有加班費619 元
    、殘障給付1,000 元，則聲請人每月收入計有5 萬7,264 元
    （計算式：55645+619+1000=57264），倘再加計98年度中央
    健康保險局將核發之3.8 個月年終獎金，則聲請人98年每月
    收入高達7 萬4,885 元〔計算式：55645+ 619+1000+(55645
    ×3.8)/12 〕。顯見，聲請人所陳收入情形並非屬實，其於
    95協商時起至今，收入並無顯著減少，反有增加之情形，亦
    即聲請人之清償能力較成立協商時為高。
  (二)次查，聲請人前於更生聲請狀主張其每月生活支出及其母、
    其子扶養費共計3 萬6,656 元，復於97年12月5 日民事陳報
    狀中改稱其每月生活支出及其母、其子扶養費共計2 萬4,15
    3 元云云（見本院卷第99至100 頁）。姑不論聲請人所陳生
    活支出、扶養費是否屬實、必要，以聲請人毀諾時即97年度
    每月收入6 萬9,287 元計算，扣除其上開生活支出及扶養費
    2 萬4,153 元後，尚餘4 萬5,134 元（計算式：00000-0000
    0=45134 ），顯足以繳納95協商之還款金額2 萬5,882 元。
    縱以聲請人98年度之每月收入5 萬7,264 元（未加計年終獎
    金）計算，扣除上開生活支出及扶養費2 萬4,153 元後，尚
    餘3 萬3,111 元，亦足以履行協商還款金額。職是，債務人
    主張其因不可歸責於己之事由，致履行協商方案顯有重大困
    難云云，當無可採。
  (三)另銀行公會針對95年協商已毀諾之債務人，已提供「個別協
    商一致性方案」。聲請人年近50歲，任職於中央健康保險局
    ，工作穩定，且收入頗高，為使其債務得以徹底解決，早日
    獲得經濟生活重生，同時取得全體債權人與債務人間利益平
    衡，或可循前述向最大債權銀行再次協商，併此敘明。
四、綜上所述，聲請人既曾參與協商程序，又核無不可歸責於己
    之事由而毀諾，揆諸首揭說明，其更生之聲請，難認合法，
    且無從補正，自應予駁回，爰裁定如主文。
中    華    民    國    98    年    12    月    23    日
                  民事第一庭  法      官  古振暉
上為正本係照原本作成。
如不服本裁定，應於裁定送達後10日內，以書狀向本院提出抗告
，並繳納抗告費新臺幣1千元。
中    華    民    國    98    年    12    月    23    日
                              書  記  官  羅伊安

司法院資訊處製作；財團法人民間司法改革基金會備份。
